【裁判字號】    99,上易,437
【裁判日期】    990408
【裁判案由】    詐欺
【裁判全文】
臺灣高等法院臺中分院刑事判決         99年度上易字第437號
上  訴  人  臺灣苗栗地方法院檢察署檢察官
被      告  甲○○
被      告  乙○
上列上訴人因詐欺案件，不服臺灣苗栗地方法院98年度易字第
983號中華民國99年1月29日第一審判決（起訴案號：臺灣苗栗
地方法院檢察署98年度偵字第5384號），提起上訴，本院判決如
下：
    主  文
上訴駁回。
    理  由
一、依刑事訴訟法第350條、第361條、第362條、第367條規定，
    不服地方法院之第一審判決而上訴者，須提出上訴書狀，並
    應敘述具體理由，為上訴必備之程式；其所提出之書狀未敘
    述上訴理由，或僅曾以言詞陳述上訴理由者，均應於上訴期
    間屆滿後二十日內補提理由書於第一審法院。第一審法院經
    形式審查，認逾期未補提上訴理由者，應定期間先命補正；
    逾期未補正者，為上訴不合法律上之程式，應以裁定駁回。
    倘已提出上訴理由，但所提非屬具體理由者，則由第二審法
    院以上訴不合法律上之程式，判決駁回。而所謂具體理由，
    必係依據卷內既有訴訟資料或提出新事證，指摘或表明第一
    審判決有何採證認事、用法或量刑等足以影響判決本旨之不
    當或違法，而構成應予撤銷之具體事由，始克當之（例如：
    依憑證據法則具體指出所採證據何以不具證據能力，或依憑
    卷證資料，明確指出所為證據證明力之判斷如何違背經驗、
    論理法則）；倘僅泛言原判決認定事實錯誤、違背法令、量
    刑失之過重或輕縱，而未依上揭意旨指出具體事由，或形式
    上雖已指出具體事由，然該事由縱使屬實，亦不足以認為原
    判決有何不當或違法者（例如：對不具有調查必要性之證據
    ，法院未依聲請調查亦未說明理由，或援用證據不當，但除
    去該證據仍應為同一事實之認定），皆難謂係具體理由，俾
    與第二審上訴制度旨在請求第二審法院撤銷、變更第一審不
    當或違法之判決，以實現個案救濟之立法目的相契合，並節
    制濫行上訴（最高法院97年度臺上字第892號判決意旨可資
    參照）。又理由是否具體，則屬第二審法院審查之範圍，不
    在命補正之列，亦即上訴書狀已記載理由，並有具體之敘述
    時，其上訴既屬合法，第二審法院固應就其理由之是否可取
    ，為實體之審理及判斷；如認其上訴書狀雖記載理由，但並
    未具體敘述時，則無須再命補正，可逕認其上訴不合法，以
    判決駁回之，此有最高法院97年度臺上字第1281號判決意旨
    可參）。
二、本案檢察官不服原審判決提起上訴，其上訴書所載理由略謂
    ：(一)金融帳戶為個人理財之工具，申請並無任何特殊限制，
    倘係合法收入，本可自行申設，無向他人購買帳戶之必要，
    且近來新聞媒體，對不肖犯罪集團大量收購或使用他人存款
    帳戶，再持以犯罪使用，多所報導，乃眾所週知之事，難認
    被告對此無預見。(二)一般人均妥為保管及防止他人使用個人
    帳戶，被告亦曾先後換過多種工作，自無不知雇主僅有要求
    提出帳戶影本以供轉帳薪水之用，本件面試地點及過程，均
    與過往不同，被告竟未深入瞭解將金融卡及密碼交付他人使
    用之用途及其合理性，足認被告有容任他人利用上開帳戶詐
    欺取財之不確定故意。原審採信被告辯解之判決理由，有違
    經驗法則、論理法則，為此提起上訴，請撤銷原判決，另為
    適當之判決等語。
三、查上訴人指稱上開等情，業經原審於判決書中敘明甚詳（參
    原判決第5至8頁），且因目前治安機關積極查緝利用人頭帳
    戶詐取欺取財方興未艾，詐取集團價購取得人頭帳戶不易，
    而改以詐騙手法取得人頭帳戶，並趁證人未及警覺發現前，
    以之充為臨時人頭帳戶而供詐欺取財短暫使用者，亦時有所
    聞而不乏其例。因而以人頭帳戶之幫助詐欺取財罪是否成立
    ，既因有上開受詐騙而交付帳戶資料之可能，基於無罪推定
    ，有疑唯利原則，則就提供帳戶者是否確係基於直接故意或
    間接故意而為幫助詐欺，自應從嚴審慎認定，倘提供帳戶者
    有可能是遭詐騙所致，對其幫助犯罪之故意，尚無法確信其
    係出於直接故意或間接故意為之，而仍有合理懷疑存在時，
    自應為有利於行為人之認定。從形式上觀察，原判決並無認
    定事實錯誤、量刑瑕疵或違背法令之情形可言。本件原判決
    既已就被告被訴本案之一切情狀詳予說明其審酌之根據及理
    由，並無何違反經驗法則、論理法則、比例原則，或有何其
    他違法情事。檢察官上訴意旨置原判決所為明白論斷於不顧
    ，仍持已為原判決指駁說明之陳詞再事爭辯，及對於原審法
    院取捨證據與自由判斷證據證明力之職權行使，徒以自己之
    說詞，泛指其為違法，或與判決本旨無關之細節，漫為爭執
    ，難認符合首揭之上訴具體理由。
四、綜上所述，本件檢察官提起上訴，固具備形式上之理由，但
    其並未提出新事證，以供調查。亦未依據卷內之訴訟資料，
    指摘原審判決有何足以影響判決本旨之不當或違法，構成應
    予撤銷之具體事由，其上訴意旨尚不足以動搖原判決認定犯
    罪事實及量刑之基礎，依前揭說明，自非屬得上訴第二審之
    具體理由。本件上訴顯然違背法律上之程式，應予駁回，並
    不經言詞辯論為之。
據上論斷，應依刑事訴訟法第367條前段、第372條，判決如主文
。
中    華    民    國    99    年    4    月    8     日
            刑事第六庭    審判長法  官  李  文  雄
                                法  官  邱  顯  祥
                                法  官  林  靜  芬
以上正本證明與原本無異。
不得上訴。
                                書記官  高  勳  楠
中    華    民    國    99    年    4    月    8     日

司法院資訊處製作；財團法人民間司法改革基金會備份。
